臺灣高雄地方法院刑事判決　　　　　　 96年度交訴字第171號
公　訴　人　臺灣高雄地方法院檢察署檢察官
被　　　告　丁○○
上列被告因公共危險案件，經檢察官提起公訴（96年度偵字第82
75號），本院判決如下：
    主  文
丁○○犯肇事致人傷害逃逸罪，處有期徒刑陸月，如易科罰金，
以新臺幣壹仟元折算壹日。減為有期徒刑月，如易科罰金，以
新臺幣壹仟元折算壹日。緩刑貳年。
    事  實
一、丁○○以駕駛營業小客車為業，係從事駕駛業務之人。於民
    國96年2 月11日上午11時許，駕駛車牌號碼ZE-001號營業小
    客車在高雄市○○路與中山路口，搭載乘客乙○○欲前往高
    雄縣鳳山市○○路體育館，嗣於同日上午11時20分許抵達該
    體育館前，乘客乙○○欲於上開地點下車時，丁○○本應注
    意其為營業小客車司機，當車上乘客向外開啟車門時，應為
    乘客注意當時是否有行人、車輛並讓其先行，且注意不得在
    快車道上臨時停車，而依當時情形天候晴、光線充足，視距
    良好，且依其智識、能力亦無不能注意之情事，竟疏未注意
    ，將上開營業小客車停靠在快、慢車道間供乙○○下車，並
    任乙○○驟然開啟車門，適有丙○○騎乘車牌號碼VXY-251
    號機車行經該處，因剎車不及而左前車頭撞擊丁○○駕駛之
    營業小客車右後車門，致丙○○側倒撞擊路旁劉怡秀所有之
    車牌號碼0266-NF 號自用小客車，丙○○因而受有左手背挫
    擦傷腫脹疼痛之傷害（過失傷害部分另為不起訴處分）。詎
    丁○○明知其駕駛動力交通工具肇事，致丙○○受有前揭傷
    害，竟未下車救護，猶基於肇事逃逸之犯意駕駛上開車輛離
    開，嗣經警循線查獲，始悉上情。
二、案經高雄縣政府警察局鳳山分局報請臺灣高雄地方法院檢察
    署檢察官偵查起訴。
    理  由
一、證據能力部分：
（一）按被告以外之人於審判外之言詞或書面陳述，除法律有規
      定者外，不得作為證據，刑事訴訟法第159 條第1 項定有
      明文，此即學理上所稱之「傳聞證據排除法則」，而依上
      開法律規定，傳聞證據原則上固無證據能力，但如法律別
      有規定者，即例外認有證據能力。又按被告以外之人於偵
      查中向檢察官所為陳述，除顯有不可信之情況者外，得為
      證據；經當事人於審判程式同意作為證據，法院審酌該言
      詞陳述或書面陳述作成時之情況，認為適當者，亦得為證
      據，同法第159 條之1 第2 項、第159 條之5 第1 項分別
      定有明文。
（二）查證人丙○○、乙○○向檢察官所為之陳述，屬於審判外
      之陳述，為傳聞證據，惟現階段刑事訴訟法規定檢察官代
      表國家偵查犯罪、實施公訴，依法其有訊問被告、證人及
      鑑定人之權，證人、鑑定人且須具結，而實務運作時，檢
      察官偵查中向被告以外之人所取得之陳述，原則上均能遵
      守法律規定，不致違法取供，其可信度極高，職是，上開
      證人於偵查中已具結之證述，被告並無釋明「顯有不可信
      之情況」之理由，應認其有證據能力。
（三）至於本判決下列所引用之其他證據，均經被告、檢察官於
      本院審理中同意作為證據，本院審酌該等傳聞證據作成時
      之狀況，並無不宜作為證據之情形，依前開說明，亦得作
      為證據。
二、訊據被告丁○○固坦承當時知道其搭載之乘客開啟車門與丙○○發生撞擊，其並無下車查看即離開乙節，惟矢口否認有
    何肇事逃逸犯行，辯稱：乙○○沒有聽伊指揮即開車門，坐
    在副駕駛座上乙○○之友人跟伊說沒有事情叫伊先離開，伊
    並無逃逸之犯意云云。經查：
（一）被告以駕駛營業小客車為業，於上開時、地駕駛上開車輛
      ，搭載乙○○及其友人甲○○至鳳山市○○路體育館，至
      該體育館時，被告將車停在該體育館前之快慢車道間，乙○○下車開啟車門時未注意後方，造成丙○○駕駛之上開
      機車閃避不及因而撞上該車門，致丙○○側倒撞擊路旁劉
      怡秀所有之上開車輛，丙○○因此受有左手背挫擦傷腫脹
      疼痛之傷害，而乙○○等人下車後，被告並無下車查看，
      即駛離現場等情，業經證人乙○○、甲○○、丙○○於偵
      查中、審理中證述無誤，互核一致，並有大東醫院診斷證
      明書、道路交通事故現場圖、道路交通事故調查報告表（
      一）（二）各1 份，現場照片16張附卷可稽，並為被告所
      不爭執，上開事實堪可認定。
（二）按汽車臨時停車時，應依車輛順行方向緊靠道路右側，其
      右側前後輪胎外側距離緣石或路面邊緣不得逾60公分；又
      汽車臨時停車或停車，開啟或關閉車門時，應注意行人、
      其他車輛，並讓其先行，道路交通安全規則第111 條第2
      項及第112 條第3 項分別定有明文。被告臨時停車地點為
      快慢車道之間，其已與交通規定不符，又其身為職業駕駛
      人，較諸一般之駕駛人當負有更高之注意義務與能力，尤
      其車內搭載乘客時，更應於安全之地方讓乘客下車，並在
      乘客下車前提醒其開啟車門應注意後方來車，然證人乙○○於審理中證述：「我們下車時有問說為何他停在那裡，
      他沒有回答，就在那裡讓我們下車... 」、「（問：你要
      開車門前，司機有無提醒你看後面？）沒有，但我有回頭
      看一下。」等語明確，且本件事故發生當時天候晴、光線
      充足，視距良好，此有道路交通事故調查報告表（一）附
      卷可稽，應無不能注意之情事，被告竟疏於注意，其就本
      件事故之發生亦有過失甚明。又被告之過失行為，與告訴
      人受傷結果之發生，顯有因果關係，被告辯稱告訴人受傷
      是乘客開門所致，並非其肇事等語，顯不足採。
（三）又被告辯稱：當時伊看機車騎士沒有倒下，以為沒事就先
      離開，伊並不知道告訴人有受傷，沒有肇事逃逸之犯意云
      云。然被告在告訴人撞擊其車門而側倒後，曾回頭看一下
      ，並罵：「怎麼衝那麼快。」等語，於甲○○付完車錢並
      找零後，即駛離現場等情，業經證人丙○○、乙○○、甲○○3 人於審理中證述一致，被告既明知其過失行為已造
      成告訴人撞擊上車門而肇事，即使告訴人並未倒地，表面
      上似未受嚴重傷害，惟告訴人撞擊上車門力道非輕，側倒
      後亦造成路旁劉怡秀所有之車牌號碼0266-NF 號自用小客
      車輕微凹陷，有現場照片附卷可查，被告竟完全未下車查
      看告訴人傷勢，僅被動地停留於車上回頭張望，亦未確定
      告訴人是否受有其他傷害、是否需要其他救護協助，隨即
      駕車離去，其顯有肇事逃逸之不確定故意至明。其雖另辯
      稱：當天是因為乙○○之友人叫其先離開，其才沒有下車
      察看云云，惟證人即當日坐在副駕駛座之甲○○到庭證稱
      ：「（問：當時我（被告）離開，是否你付錢給我，且搖
      手說「歐吉桑，沒有事了，算了」？）我沒有這樣說，我
      不會講台語，我沒有搖手。」、「（問：你有無揮手動作
      ？）沒有。」（見本院卷32、33頁）等語明確，足認被告
      所辯，顯係卸責之詞，難以採信。其確有肇事致告訴人受
      傷，並有逃逸之不確定故意之犯行，應堪認定。
三、核被告所為，係犯刑法第185 條之4 條肇事致人傷害逃逸罪
    。爰審酌被告明知開車肇事後，應停留現場對傷者施以救護
    以防止損害之擴大，竟棄告訴人於不顧，率爾離開現場，實
    有可議之處，惟念其並無前科，素行良好，有附卷之臺灣高
    等法院被告前案紀錄表1 份可按，告訴人受傷非重，且其已
    與告訴人達成和解，有和解書1 紙存卷可稽（見偵查卷第9
    頁），告訴人亦明確表達不予追究之意等一切情狀，量處如
    主文所示之刑，並諭知易科罰金折算標準。又查被告犯罪行
    為時間，係在96年4 月24日以前，核符中華民國96年罪犯減
    刑條例第2 條第1 項第3 款規定，應減其宣告刑2 分之1 如
    主文所示，並諭知易科罰金之折算標準。查被告並無前科，
    已如前述，並斟酌其已與告訴人和解，獲得告訴人之原諒，
    且告訴人受傷尚稱輕微，造成之損害非重，可認被告經此偵
    、審程序及刑之宣告，應知所警惕，而無再犯之虞，認對其
    宣告之刑以暫不執行為適當，爰依刑法第74條第1 項第1 款
    之規定，併予宣告緩刑2 年，以啟自新。
據上論斷，應依刑事訴訟法第299 條第1 項前段，刑法第185 條
之4 、第41條第1 項，第74條第1 項第1 款，中華民國96年罪犯
減刑條例第2 條第1 項第3 款、第7 條，判決如主文。
本案經檢察官郭月騰到庭執行職務。
中　　華　　民　　國　　96　　年　　10　　月   　31  　日
                  刑事第一庭 審判長     法  官 陳明富
                                        法  官 王淑惠
                                        法  官 張琬如
以上正本證明與原本無異。
如不服本判決應於收受本判決後10日內向本院提出上訴書狀，並
應敘述具體理由，如未敘述上訴理由者，應於上訴期間屆滿後20
日內補提理由書狀於本院（均須按他造當事人之人數附繕本）「
切勿逕送上級法院」。
中　　華　　民　　國　　96　　年　　10　　月　　31　　日
     　　　　　　　　　　　　　　　　　 書記官 劉甄庭
附錄法條：
中華民國刑法第185條之4
（肇事遺棄罪）
駕駛動力交通工具肇事，致人死傷而逃逸者，處 6 月以上 5 年
以下有期徒刑。
